【裁判字號】    99,上易,600
【裁判日期】    990907
【裁判案由】    竊盜
【裁判全文】
臺灣高等法院高雄分院刑事判決         99年度上易字第600號
上  訴  人
即  被  告  丙○○
選任辯護人  劉家榮律師
上列上訴人因竊盜案件，不服臺灣高雄地方法院99年度易字第
681 號中華民國99年5 月18日第一審判決（起訴案號：臺灣高雄
地方法院檢察署99年度偵字第10432 號），提起上訴，本院判決
如下：
     主  文
上訴駁回。
丙○○緩刑貳年，緩刑期間付保護管束。
     事  實
一、丙○○與其男友甲○○（另經上訴駁回確定）共同基於意圖
    為自己不法所有之犯意聯絡，利用借住在成年男性友人陳鴻
    璋位於高雄市新興區○○○街62號3 樓302 室租屋處之機會
    ，於99年3 月12日晚上6 時39分許，在上開公寓1 樓，見該
    公寓住戶乙○○所有車牌號碼XKR-480 號普通重型機車，停
    放於該公寓大門內樓梯旁之空地，且該機車之鑰匙疏未拔走
    ，2 人認有機可乘，乃回前開302 室房間，戴上安全帽及口
    罩，於當日晚上6 時53分許，由甲○○嘗試啟動上開機車電
    門，丙○○則在旁把風，惟因乙○○遺留之鑰匙卡住電門無
    法發動，甲○○即以自己所有之鑰匙1 把啟動電門，竊取上
    開乙○○所有機車及機車鑰匙（價值約新臺幣【下同】5,00
    0 元，已由乙○○領回）得逞，並旋即附載丙○○離去。
二、丙○○與甲○○於99年3 月17日上午某時，在上開公寓5 樓
    502 室丁○○租屋處外之陽台，自開啟之窗戶看見房間內有
    筆記型電腦及單眼數位相機等物，竟另共同基於意圖為自己
    不法所有之犯意聯絡，於同日上午10時許，由丙○○在陽台
    把風，甲○○則持其所有客觀上足以對人之生命、身體構成
    威脅，可為兇器使用之螺絲起子1 支（未扣案），將上開房
    間窗戶之紗窗拆下後，以自窗戶鐵窗與冷氣機間之空隙爬入
    之方式，踰越該窗戶進入丁○○住處，並竊取丁○○所有之
    筆記型電腦及單眼數位相機（價值約5 萬元，尚未尋獲）得
    逞，甲○○自窗戶將上開物品交與丙○○後，自行爬出上開
    住處，旋即與丙○○一同離去。
三、嗣因乙○○、丁○○返家後發覺遭竊報警處理，經警方調閱
    上開公寓之監視錄影畫面後，於99年3 月18日晚上7 時40分
    許，循線在上開公寓3 樓302 室查獲甲○○與丙○○，並扣
    得甲○○所有之上開鑰匙1 把，始悉上情。
四、案經乙○○、丁○○訴由高雄縣政府警察局新興分局報告臺
    灣高雄地方法院檢察署檢察官偵查起訴。
    理  由
一、本件被告丙○○所犯均係死刑、無期徒刑、最輕本刑為3 年
    以上有期徒刑以外之罪，其於就被訴事實為有罪之陳述，經
    審判長告知簡式審判程序之旨，並聽取公訴人及被告之意見
    後，經本院合議庭裁定進行簡式審判程序，合先敘明。
二、訊據被告對上揭犯罪事實均坦承不諱，核與同案被告甲○○
    供述情節及證人即被害人乙○○、丁○○於警詢時證述之情
    節相符，並有高雄市政府警察局新興分局99年3 月18日搜索
    、扣押筆錄1 份、車號XKR-480 號普通重型機車之高雄市政
    府警察局車輛協尋及尋獲電腦輸入單、贓物認領保管單、被
    害人乙○○之行照影本、監視器畫面節錄照片25張在卷可稽
    （見警卷第10至19、32至34、36、39至51頁），足見被告之
    任意性自白與事實相符，均得為認定犯罪之依據。從而，本
    件事證明確，被告上開犯行，堪以認定，應依法論科。
三、論罪科刑：
  (一)按刑法第321 條第1 項第1 款之夜間侵入住宅竊盜罪，其所
    謂「住宅」，乃指人類日常居住之場所而言，公寓亦屬之。
    至公寓樓下之「樓梯間」，雖僅供各住戶出入通行，然就公
    寓之整體而言，該樓梯間為該公寓之一部分，而與該公寓有
    密切不可分之關係，故於夜間侵入公寓樓下之樓梯間竊盜，
    難謂無同時妨害居住安全之情形，自應成立刑法第321 條第
    1 項第1 款於夜間侵入住宅竊盜罪。查本件被告固係於高雄
    市新興區○○○街62號公寓1 樓之大門內、樓梯旁之空地竊
    取上開機車，依前揭說明，應認該地點為該公寓之一部分，
    且被告行竊時間為99年3 月12日晚上6 時53分許，依卷附之
    中華民國99年日出日沒時刻表所示，已屬夜間（見原審卷第
    24 頁 ），惟被告於行竊時，係借住於友人陳鴻璋位於該公
    寓3 樓302 室房間，業據被告供明在卷（見警卷第6 頁背面
    、原審卷第18、76頁），渠亦於該處為警查獲，是被告尚屬
    有權進入上開公寓之人，尚無從以刑法第321 條第1 項第1
    款夜間侵入住宅竊盜之罪責相繩。
  (二)按刑法第321 條第1 項第2 款規定將「門扇」、「牆垣」、
    「其他安全設備」並列，則所謂「門扇」專指門戶而言，應
    屬狹義，僅指分隔住宅或建築物內外之間之出入口大門而言
    ；而所謂「其他安全設備」，指門扇牆垣以外，依通常觀念
    足認防盜之一切設備而言，如電網、門鎖以及窗戶等是，至
    於已經入大門室內之住宅或建築物內部諸門，不論是房間門
    、廚房門、通往陽台之落地鋁製玻璃門，則應認係「其他安
    全設備」，最高法院25年上字第4168號判例意旨，司法院（
    73）廳刑一字第603 號及臺灣高等法院暨所屬法院72年度法
    律座談會刑事類第28號研討結果可資參照，是依上開說明，
    為防盜另外裝設之鐵窗、窗戶、公寓式房屋分隔客廳與陽台
    間之落地鋁玻璃門，均屬「其他安全設備」。又紗窗之通常
    功能僅在防止蚊蠅或其他昆蟲侵入室內而設，須與門窗具有
    不可分離之結合而成為防閑之安全設備者，始得認係「安全
    設備」（最高法院97年度台非字第31號判決意旨參照）。經
    查，本件同案被告甲○○如事實二、所載，拆卸窗戶紗窗，
    進而踰越該窗戶，然並無證據證明被告拆除之紗窗與門窗具
    有不可分離之結合，故同案被告甲○○拆卸紗窗之舉，尚難
    認與毀壞安全設備之要件相當，是被告上開事實二所載犯行
    ，應僅該當踰越安全設備之構成要件。
  (三)按刑法第321 條第1 項第3 款之攜帶兇器竊盜罪，係以行為
    人攜帶兇器竊盜為其加重條件，此所謂兇器，其種類並無限
    制，凡客觀上足對人之生命、身體、安全構成威脅，具有危
    險性之兇器均屬之，最高法院79年臺上字第5253號判例可資
    參照。查同案被告甲○○於行竊時所攜帶之螺絲起子雖未扣
    案，惟其既用以拆卸窗戶紗窗，足認該工具之材質堅硬，復
    依同案被告甲○○於原審當庭繪製之圖示觀之（見原審卷第
    23 頁 ），核與市面上常見之螺絲起子相同，衡諸一般社會
    經驗，螺絲起子前端為鐵製品，綜上，足認該螺絲起子客觀
    上為足以殺傷人生命、身體之器械，顯為具有危險性之兇器
    甚明。
  (四)核被告丙○○所為，係犯刑法第320 條第1 項之普通竊盜罪
    、第32 1條第1 項第2 款、第3 款之攜帶兇器踰越安全設備
    竊盜罪。又按刑法第321 條第1 項第2 款之毀越門扇安全設
    備竊盜罪，關於「毀越」指毀損與踰越而言，毀越門扇或安
    全設備而入室行竊，其越入行為即屬侵入住宅，已結合於所
    犯加重竊盜之罪質中，無更行構成侵入住宅罪之理，最高法
    院27年上字第1887號判例意旨可資參照。是以，被告所為如
    事實二所示無故侵入他人住宅之行為，不另論罪。被告與同
    案被告甲○○就上開二次犯行，均具有犯意聯絡及行為分擔
    ，應論以共同正犯。被告所為上開二次犯行，均犯意各別，
    行為互殊，應予分論併罰。
  (五)原審認被告罪證明確，因而適用刑法第28條、第320 條第1
    項、第321 條第1 項第2 款、第3 款、第47條第1 項、第51
    條第5 款、第41條第1 項前段、第38條第1 項第2 款，刑法
    施行法第1 條之1 第1 項、第2 項前段規定，並審酌被告丙○○並無前科，素行尚可，有臺灣高等法院前案紀錄表附卷
    可參，且渠竊得之上開車號XKR-480 號普通重型機車及機車
    鑰匙，已返還被害人乙○○，業據其陳明在卷（見警卷第13
    頁），並有上開贓物認領保管單可參，復考量上開二次犯行
    均由同案被告甲○○主導，被告丙○○僅在旁把風，並未實
    際下手竊取機車或侵入被害人住處行竊，犯罪情節較同案被
    告甲○○為輕，暨渠等之犯罪動機、手段、目的、對被害人
    造成之損害及檢察官具體求處刑度等一切情狀，分別有期徒
    刑3 月、6 月，並其應執行刑為有期徒刑8 月，及諭知如易
    科罰金以新臺幣1000元折算1 日之折算標準；且敘明扣案之
    鑰匙1 把，為同案被告甲○○所有供竊取如事實一所示機車
    之物，業據其供明在卷（見警卷第3 頁、原審卷第20頁），
    應依刑法第38條第1 項第2 款及共同正犯連帶負責原則，併
    就被告丙○○部分宣告沒收。至同案被告甲○○持以行竊之
    螺絲起子1 支，業經丟棄，現所在不明一節，亦經被告二人
    陳明在卷（見警卷第8 頁、本院卷第20頁），應認業已滅失
    ，爰不予宣告沒收。其認事用法，核無不合，量刑亦屬允當
    。被告上訴意旨指摘原判決量刑過重，為無理由，應予駁回
    。
  (六)又被告黃翌禎前未曾因故意犯罪受有期徒刑以上刑之宣告，
    已如上述，因年輕識淺，誤結損友而罹刑章，犯後已坦承犯
    行，頗有悔意，並已賠償被害人丁○○、乙○○之損害，達
    成民事和解，有和解書2 紙在卷可查（本院卷第58、59頁）
    ，歷此偵審教訓，應知謹慎而無再犯之虞，本院認所宣告之
    刑以暫不執行為適當，爰依刑法第74條第1 項第1 款規定宣
    告緩刑2 年，以啟自新，復為督促其確實改過遷善，併依刑
    法93條第1 項規定諭知於緩刑期間內付保護管束，以觀後效
    。
據上論斷，應依刑事訴訟法第368 條、第273 條之1 第1 項、刑
法第74條第1 項第1 款、第93條第1 項，判決如主文。
本案經檢察官王登榮到庭執行職務。
中    華    民    國    99    年    9     月    7     日
                  刑事第七庭    審判長法  官 莊飛宗
                                      法  官 謝宏宗
                                      法  官 蔡廣昇
以上正本證明與原本無異。
不得上訴。
中    華    民    國    99    年    9     月    7     日
                                      書記官 曾允志
附錄本判決論罪科刑法條：
刑法第320 條第1 項
意圖為自己或第三人不法之所有，而竊取他人之動產者，為竊盜
罪，處5 年以下有期徒刑、拘役或500 元以下罰金。
刑法第321 條
犯竊盜罪而有左列情形之一者，處6 月以上、5 年以下有期徒刑
：
二  毀越門扇、牆垣或其他安全設備而犯之者。
三  攜帶兇器而犯之者。

司法院資訊處製作；財團法人民間司法改革基金會備份。
